【裁判字號】    91,交聲,1535
【裁判日期】    920307
【裁判案由】    違反道路交通管理處罰條例聲明異議
【裁判全文】
臺灣臺北地方法院交通事件裁定                  九十一年度交聲字第一五三五號
    原處分機關  台北市交通事件裁決所
    異  議  人
    即受處分人  甲○○
右列受處分人因違反道路交通管理處罰條例案件，對於台北市交通事件裁決所中華民
國九十一年九月三日所為之處分（原處分案號：北市裁三字第裁二二－ＡＢＸ九九○
六二六號），聲明異議，本院裁定如左：
    主      文
原處分撤銷。
甲○○不罰。
    理      由
一、按犯罪事實應依證據認定之，無證據不得推定其犯罪事實，刑事訴訟法第一百五
    十四條定有明文。次按法院受理有關交通事件，準用刑事訴訟法之規定，復為道
    路交通管理處罰條例第八十九條前段所明定，是最高法院七十六年台上字第四九
    八六號判例「認定犯罪事實所憑之證據，雖不以直接證據為限，間接證據亦包括
    在內，然而無論直接或間接證據，其為訴訟上之證明，須於通常一般之人均不致
    有所懷疑，而得確信其為真實之程度者，始得據為有罪之認定，倘其證明尚未達
    到此一程度，而有合理之懷疑存在時，事實審法院復已就其心證上理由予以闡述
    ，敘明其如何無從為有罪之確信，因而為無罪之判決，尚不得任意指為違法。」
    所揭示刑事訴訟法上法院認定事實之最重要原則之一－即認定被告有罪，就該有
    罪事實不能有任何之合理懷疑存在之原則於法院審理行為人違反道路交通管理處
    罰條例案件時，當有其適用。易言之，法院於審理行為人違反道路交通管理處罰
    條例案件，當踐行完畢調查證據之程序後，為事實之認定時，如就原處分機關所
    認定之行為人違規之事實仍有合理之訴訟上懷疑，而無法百分之百確信行為人確
    有該當於道路交通管理處罰條例各該處罰條文之構成要件事實時，即應依訴訟上
    之待證事實「倘有懷疑，則從被告之利益作解釋」之證據法則，作對受處分人有
    利之認定。
二、本件原處分機關認受處分人即異議人甲○○於民國九十一年七月二十一日二十一
    時四十分許，騎乘無號牌拼裝車輛，行經台北市○○區○○路七十二號前，為台
    北市政府警察局南港分局玉成派出所員警李國文當場攔停，並以受處分人有違反
    道路交通管理處罰條例第十二條第一項第二款「拼裝車輛未經核准領用牌證行駛
    」規定之行為當場掣單舉發，並指定受處分人應於九十一年八月五日前前往原處
    分機關台北市交通事件裁決所聽候裁決，同時將舉發單交受處分人簽收，嗣受處
    分人未於舉發通知單上所載之應到案期限前到案聽候裁決，原處分機關遂於九十
    一年九月三日以受處分人有違反道路交通管理處罰條例第十二條第一項第二款規
    定之行為，並依違反道路交通管理事件統一裁罰標準及處理細則（於九十一年九
    月一日後該細則之名稱已修正為違反道路交通管理事件統一裁罰基準及處理細則
    ）第四十四條第一項及違反道路交通管理事件統一裁罰標準表（於九十一年九月
    一日後，其名稱已修正為違反道路交通管理事件統一裁罰基準表）之規定，裁處
    受處分人罰鍰新台幣七千二百元，並依違反道路交通管理處罰條例第十二條第二
    項規定將該部車輛沒入。
三、訊據受處分人堅決否認有右揭違規行為，辯稱：未曾駕駛前開拼裝車輛為警查獲
    ，該部拼裝車輛亦非其所有等語。經查：本件舉發員警即台北市政府警察局南港
    分局玉成派出所員警李國文於本院審理中業已結證「當時我是在重陽路七十二號
    前面巡邏，當時我和另一位的實習生一起，就看到有一部顏色是藍白色的機車，
    沒有懸掛號牌，所以我們便上前攔查，當時那位駕駛人說那部機車是向朋友借的
    ，那部車是拼裝車，拼裝車不可能有行照，當時那位駕駛人還有附載一位女士，
    我們有要駕駛人出示駕照，他有出示駕照，就是甲○○的駕照，我們也有當場開
    紅單給他簽收，他也有當場簽收，那部機車我們也有當場查扣帶回派出所。」、
    「（問：你們有無將駕駛人帶回派出所？）有，我們也有就該部車子照相。」、
    「（問：你們當時看到的駕駛人是否就是在庭的受處分人？）不是，但是與他很
    像（當庭指認）。但是我懷疑那個人可能是當庭的受處分人的弟弟。」等語（見
    本院九十一年十一月二十八日訊問筆錄），再受處分人之胞弟即證人程智賢於本
    院審理中亦證稱「（問：你是否有冒用你哥哥甲○○的名義在警察製發的舉發通
    知單上簽名？）有的，我有以我哥哥甲○○的名義簽過一次名字而已。」、「（
    問：你該次是因為什麼案件被舉發的？）警察有扣我的機車，因為那部機車是原
    裝的，沒有車牌。」、「〔問：（提示舉發通知單），這上面的簽名是否是你所
    簽的？〕是的，我剛剛說冒用我哥哥甲○○的名義簽名，就是這一次的簽名。」
    、「本件是我做的，不是我哥哥甲○○做的。」等情（見本院九十二年一月二十
    八日訊問筆錄），經核均與受處分人所辯其並未駕駛前開拼裝車輛為警查獲等情
    相符，是本案之實際交通違規行為人應為證人程智賢而非受處分人，揆諸前開規
    定及說明，原處分機關應就實際交通違規行為人之交通違規行為予以裁罰，方屬
    適法。
四、綜上所述，原處分機關所認定受處分人有前開違反道路交通管理處罰條例之違規
    事實，顯與事實不符，原處分機關不察，遽對受處分人為前開裁決，即難認為允
    當，本件應認受處分人之異議為有理由，自應由本院將原處分撤銷，改諭知受處
    分人不罰，以資適法。
據上論斷，應依道路交通案件處理辦法第二十條前段，裁定如主文。
中      華      民      國    九十二    年      三      月      七      日
                                    臺灣臺北地方法院交通法庭
                                        法  官  黃  紹  紘
右正本證明與原本無異。
如不服本裁定，應於裁定送達後五日內，向本院提出抗告狀。
                                        書記官  劉  新  怡
中      華      民      國    九十二    年      三      月      七      日


司法院資訊處製作；財團法人民間司法改革基金會備份。
